【裁判字號】    88,易緝,665
【裁判日期】    890125
【裁判案由】    詐欺
【裁判全文】
臺灣臺中地方法院刑事判決                        八十八年度易緝字第六六五號
    公  訴  人  臺灣臺中地方法院檢察署檢察官
    被      告  甲○○
右列被告因詐欺案件，經檢察官提起公訴（八十七年度偵字第一七三七四號）及移送
併辦（八十七年度偵字第一九五八七號），本院判決如左：
    主  文
甲○○意圖為自己不法之所有，以詐術使人將本人之物交付，累犯，處有期徒刑捌月
。
    事  實
一、甲○○曾因違反麻醉藥品管理條例案件，經臺灣高等法院判處有期徒刑五月，於
    民國八十五年三月二十五日易科罰金執行完畢，猶不知悔改，復意圖為自己不法
    之所有，於八十六年十二月十六日（起訴書誤載為十二月二十三日，應予更正）
    ，在南投縣竹山鎮○○里○○路十一之六十號住處，向乙○○佯稱要申請信用卡
    金卡，請乙○○先將其所有之車號ＱＭ－五五四九號自小客車登記於甲○○，待
    辦好金卡後，再登記回乙○○名下云云，乙○○誤信為真，即於當日將該自小客
    車登記予甲○○，甲○○並於八十六年十二月二十二日下午十八時，乙○○駕駛
    上開自用小客車，至其上址住處時，適不知情之陳世昌在場，即接續向乙○○諉
    稱陳世昌要去臺灣臺中地方法院開庭，車子故障需要車子云云，要求乙○○將上
    開自用小客車借予陳世昌使用，乙○○因此陷於錯誤，而將上開自用小客車交予
    甲○○，甲○○於取得該自小客車後，由於之前積欠陳世昌新台幣（下同）十二
    萬元，陳世昌屢向其催討，甲○○即向陳世昌表示該自小客車為其所有，遂於當
    日與陳世昌至南投縣竹山鎮「寶觀車行」，將該自小客車以二十六萬五千元之代
    價出賣予不知情之中古車商楊滿榮，並約定將該自小客車同日先過戶予陳世昌後
    ，再過戶給楊滿榮之妻林麗玉名下，至八十七年二月十二日，再由楊滿榮出售過
    戶予陳詩仁名下，嗣經乙○○屢向陳世昌追討該自小客車，陳世昌始告知上情，
    乙○○始知受騙。
二、案經乙○○訴由南投縣警察局竹山分局報請臺灣南投地方法院檢察署呈請臺灣高
    等法院臺中分院檢察署移轉臺灣臺中地方法院檢察署偵查起訴及移送併辦。
    理  由
一、訊據被告甲○○，坦承曾以申請信用金卡為由，將車號ＱＭ－五五四九號自小客
    車登記於其名下，並於取得該自小客車後，再將該自小客車登記給陳世昌之事實
    不諱，然否認有何詐欺犯行，並辯稱：乙○○交車給伊後，因乙○○欠陳世昌錢
    ，陳世昌出示一紙讓渡書，表示乙○○已將該車賣給陳世昌，伊即將該車交予陳
    世昌，是陳世昌將該將車賣掉等語。惟查，右揭犯罪事實，業據被害人乙○○指
    述甚詳，核與證人陳世昌證述：被告欠伊十二萬元，經伊催討，被告始將該車賣
    掉，作為清償債務等語，及證人楊滿榮證述：係被告將車賣給伊二十六萬五千元
    ，伊給陳世昌十二萬元，給被告十四萬餘元等情節相符，而車號ＱＭ－五五四九
    號自小客車原係乙○○所有，於八十六年十二月十六日過戶於甲○○名下，復於
    八十六年十二月二十二日由甲○○過戶陳世昌名下，同日再過戶林麗玉，並於八
    十七年二月十二日過戶陳詩仁等情，有車籍資料作業車主變更畫面、車籍作業系
    統查詢認可資料各一紙在卷可稽，且被告亦供承當初乙○○先將該自小客車過戶
    於其名下，僅係為了申請信用金卡，待辦好金卡後，再登記回乙○○名下之事實
    ，則被告於辦妥登記，於相距不到一星期之時間取得該自小客車後，竟無向乙○
    ○為任何之求證行為，僅憑陳世昌出示一紙讓渡書，即於取得該車之當日由其名
    下逕過戶予陳世昌，並於同日將該車出賣予楊滿榮，顯與社會一般常情有違，況
    賣車得款二十六萬五千元，陳世昌僅得十二萬元，另十四萬餘元係被告拿走等情
    ，業據證人楊滿榮證述在卷，倘被害人已將該車讓渡予陳世昌，則賣車所得本應
    悉歸陳世昌所有，而陳世昌僅得部分車款，豈有無異議之理，且由被告過戶予陳
    世昌及陳世昌過戶予林麗玉係同一日及陳世昌取得之車款，恰與被告積欠陳世昌
    之債務同額等情觀之，堪認將該車出賣予楊滿榮者，應係被告無訛，綜上所述，
    被告要求乙○○先將該車過戶予伊名下，並非係用以申請信用卡金卡，而以陳世
    昌要去臺灣臺中地方法院開庭，車子故障需要車子為由，向乙○○借車時，亦係
    被告杜撰，並非實情，被告所為因而致致被害人陷於錯誤而交予上開自小客車，
    自係有為自己不法所有之意圖，施用詐術，使被害人交付財物之行為。本件事證
    已臻明確，被告所辯為畏罪卸責之詞，不足採信，其犯行堪以認定。
二核被告所為係犯刑法第三百三十九第一項之詐欺罪。臺灣臺中地方法院檢察署移
    送併辦（八十七年度偵字第一九五八七號）部分，與經起訴論罪部分，係同一事
    實，本院自得併予審酌，附此敘明。公訴人認被告與陳世昌間，就上開犯罪事實
    ，有犯意之聯絡及行為之分擔，為共同正犯，惟訊據陳世昌，堅決否認有何詐欺
    犯行，核與被害人乙○○於本院八十七年度易字第四八一二號詐欺案指述本案主
    謀是甲○○，陳世昌應是無辜等語相符，且證人楊滿榮於偵審中均證述，出售車
    號ＱＭ－五五四九號自小客車予楊滿榮及授意楊榮滿給付車價中之十二萬元與陳
    世昌者均為甲○○，再者，陳世昌就上開事實，業據本院及臺灣高等法院臺中分
    院以並無證據足資認定陳世昌與甲○○間有共同詐騙乙○○之上開自小客車，而
    判決無罪確定在案，此有本院八十七年度易字第四八一二號及臺灣高等法院臺中
    分八十八年度上易字第一三七四號判決書各一紙在卷可證，此外，復查無其他證
    據陳世昌與被告間就上開事實，有詐欺犯意，是公訴人認被告與陳世昌間，為共
    同正犯，尚有未洽，併此敘明。查被告曾因違反麻醉藥品管理條例案件，經臺灣
    高等法院判處有期徒刑五月，於八十五年三月二十五日執行完畢，有臺灣臺中地
    方法院檢察署刑案資料查註紀錄表及本院被告全國前案紀錄表各一紙附卷可按，
    其於五年內再犯本件有期徒刑以上之罪，為累犯，應依法加重其刑。爰審酌被告
    犯罪動機、手段、所生損害及否認犯行之犯後態度等一切情狀，量處如主文所示
    之刑，以示懲儆。
三據上論斷，應依刑事訴訟法第二百九十九條第一項前段，刑法第三百三十九條第
    一項、第四十七條，罰金罰鍰提高標準條例第一條前段，判決如主文。
本案經檢察官蕭連森到庭執行職務。
中      華      民      國    八十九    年      一      月    二十五    日
                              臺灣臺中地方法院刑事第一庭
                                  法  官  楊國精
右正本證明與原本無異。
如不服本判決，應於判決送達後十日內向本院提出上訴狀，上訴於臺灣高等法院臺中
分院( 須附繕本 )。
                                  書記官
中      華      民      國    八十九    年      一      月    二十七    日
附錄：本案論罪科刑之法條全文
刑法第三百三十九條第一項︰
意圖為自己或第三人不法之所有，以詐術使人將本人或第三人之物交付者，處五年以
下有期徒刑拘役或科或併科一千元以下罰金。


司法院資訊處製作；財團法人民間司法改革基金會備份。
